【裁判字號】    98,上訴,557
【裁判日期】    980603
【裁判案由】    毒品危害防制條例
【裁判全文】
臺灣高等法院臺南分院刑事判決
上  訴  人
即  被  告  甲○○
上列上訴人即被告因毒品危害防制條例案件，不服臺灣嘉義地方
法院98年度訴字第193號中華民國98年3月31日第一審判決（起訴
案號：臺灣嘉義地方法院檢察署98年度毒偵字第67號），提起上
訴，本院判決如下：
    主      文
上訴駁回。
    事      實
一、甲○○前因施用毒品案件，經臺灣高雄地方法院以89年度毒
    聲字第2258號裁定令入勒戒處所施以觀察勒戒後，認有繼續
    施用毒品之傾向，再經該院以89年度毒聲字第2774號裁定令
    入戒治處所施以強制戒治，嗣經該院以89年度毒聲字第8141
    號裁定停止強制戒治，所餘期間付保護管束，於民國 (下同
    )90 年4月5日保護管束期滿，未經撤銷，視為強制戒治執行
    完畢，並由臺灣高雄地方法院檢察署檢察官以90年度戒毒偵
    字第52 3號不起訴處分確定。又因施用第二級毒品案件，經
    臺灣嘉義地方法院以90年度簡字第836號判處有期徒刑6月，
    於91年9月13日易科罰金執行完畢（下稱第1案）。復因施用
    第一、二級毒品案件經臺灣嘉義地方法院以94年度訴字第60
    9號判決判處應執行有期徒刑1年（下稱第2案）。再因施用
    第一、二級毒品案件，經臺灣嘉義地方法院以95年度訴字第
    476號判決判處應執行有期徒刑有期徒刑1年，嗣經臺灣嘉義
    地方法院以96年度聲減字第686號裁定予以減刑，並定應執
    行有期徒刑6月（下稱第3案）。王正傑嗣於95年4月29日入
    監，接續執行上開第2、3案刑期，於96年7月30日因易科罰
    金執行完畢出監。詎甲○○猶不知戒除毒癮，復基於施用第
    一、二級毒品之犯意，先後於98年1月10日凌晨2時許、98年
    1月11日下午6時許，均在嘉義市○○○街86號3樓3租屋處，
    以將海洛因與甲基安非他命混合置放於玻璃管內，燒烤吸煙
    之方式，同時吸食海洛因及甲基安非他命2次 (即於98年1月
    10日凌晨2時許同時吸食海洛因及甲基安非他命1次，及於98
    年1月11日下午6時許亦同時吸食海洛因及甲基安非他命1次)
    。嗣於98年1月11日晚間9時許，在嘉義市○區○○○街86號
    地下停車場為警查獲，並扣獲第一級毒品海洛因10小包（合
    計淨重3.99公克），且經警採集其尿液送驗結果，呈嗎啡及
    甲基安非他命陽性反應，而查悉上情。
二、案經嘉義市政府警察局第二分局報請臺灣嘉義地方法院檢察
    署檢察官偵查起訴。
    理      由
壹、程序方面：
    按被告以外之人於審判外之陳述，雖不符刑事訴訟法第一百
    五十九條之一至第一百五十九條之四之規定，而經當事人於
    審判程序同意作為證據，法院審酌該言詞陳述或書面陳述作
    成時之情況，認為適當者，亦得為證據。當事人、代理人於
    法院調查證據時，知有第一百五十九條第一項不得為證據之
    情形，而未於言詞辯論終結前聲明異議者，視為有前項之同
    意，刑事訴訟法第一百五十九條之五定有明文。查本件檢察
    官、被告於言詞辯論終結前，對於下述本院採為認定犯罪事
    實依據之各項書面證據之證據能力及對於卷附各傳聞證據之
    證據能力，均未聲明異議，復經本院於審理時逐一提示予檢
    察官、被告表示意見，檢察官及被告對於本院所為之提示，
    就證據能力方面並無爭執，且本院審酌該等證據之取得過程
    並無瑕疵，與本案待證事實間復具有相當之關聯性，經本院
    審酌上開證據並無顯不可信之情況，採納該等證據自無礙被
    告於程序上之彈劾詰問權利，而認上開證據合於刑事訴訟法
    第一百五十九條之四及第一百五十九條之五等規定，是以之
    為本案證據並無不當，自得採為本件認定事實之基礎，至於
    證明力如何，則為本院自由裁量、判斷之範圍，合先敘明。
貳、實體方面：
一、被告甲○○固坦承有於上開時地同時吸食海洛因及甲基安非
    他命之事實，惟辯稱：伊僅吸食一次而已云云，惟查被告甲
    ○○有分別於98年1月10日凌晨2時許、98年1月11日下午6時
    許，均在嘉義市○○○街86號3樓3租屋處，以將海洛因與甲
    基安非他命混合置放於玻璃管內，燒烤吸煙之方式，同時吸
    食海洛因及甲基安非他命2次 (即於98年1月10日凌晨2時許
    同時吸食海洛因及甲基安非他命1次，及於98 年1月11日下
    午6時許亦同時吸食海洛因及甲基安非他命1次)之事實，業
    據被告甲○○於警詢（嘉義市第二分局警詢卷第3頁)、偵查
    (偵查卷第67號第2頁)、原審審理時 (第一審卷第30頁)坦承
    不諱，且其上開所排放之尿液，經以氣相層析質譜法（ＧＣ
    ／ＭＳ）確認鑑定，檢驗結果確呈嗎啡（海洛因代謝物）、
    甲基安非他命之陽性反應，有98年1月21日臺灣檢驗科技股
    份有限公司濫用藥物尿液檢驗報告、代號與真實姓名對照表
    各1紙在卷可資佐證（見偵查卷第14頁、及警卷第14頁），
    而扣案之粉末狀檢品共10包，經送法務部調查局濫用藥物實
    驗室鑑定結果含海洛因成分，合計淨重3.99公克，有該實驗
    室98年1月23日調科壹字00000000000號鑑定書在卷可參（見
    偵查卷第12頁），足認被告於警詢、偵查、及原審任意性自
    白與事實相符，自可採為證據，被告甲○○雖於本院審理中
    改稱伊僅同時吸食海洛因及甲基安非他命1次云云，應係避
    重就輕之詞，不足採信。
二、按毒品危害防制條例於92年7月9日修正公布，自93年1月9日
    施行，其中第20條、第23條將施用毒品之刑事處遇程序，區
    分為「初犯」及「5年內再犯」、「5年後再犯」。依其立法
    理由之說明：「初犯」，經觀察、勒戒或強制戒治後，應為
    不起訴處分或不付審理之裁定；經觀察、勒戒或強制戒治執
    行完畢釋放後，「5年內再犯」者，因其再犯率甚高，原實
    施之觀察、勒戒及強制戒治既已無法收其實效，爰依法追訴
    或裁定交付審理。至於經觀察、勒戒或強制戒治執行完畢釋
    放後，「5年後再犯」者，前所實施之觀察、勒戒或強制戒
    治已足以遮斷其施用毒品之毒癮，為期自新及協助其斷除毒
    癮，仍適用「初犯」規定，先經觀察、勒戒或強制戒治之程
    序。從而依修正後之規定，僅限於「初犯」及「5年後再犯
    」二種情形，始應先經觀察、勒戒或強制戒治程序。倘被告
    於5年內已再犯，經依法追訴處罰，縱其第3次（或第3次以
    上）再度施用毒品之時間，在初犯經觀察、勒戒或強制戒治
    執行完畢釋放5年以後，已不合於「5年後再犯」之規定，且
    因已於「5年內再犯」，顯見其再犯率甚高，原實施觀察、
    勒戒或強制戒治，已無法收其實效，即應依該條例第10條處
    罰，最高法院95年度第7次刑事庭會議決議可資參照。查被
    告前甲○○前因施用毒品案件，經臺灣高雄地方法院以89年
    度毒聲字第2258號裁定令入勒戒處所施以觀察勒戒後，認有
    繼續施用毒品之傾向，再經該院以89年度毒聲字第2774號裁
    定令入戒治處所施以強制戒治，嗣經該院以89年度毒聲字第
    8141號裁定停止強制戒治，所餘期間付保護管束，於90年4
    月5日保護管束期滿，未經撤銷，視為強制戒治執行完畢。
    又因施用第二級毒品案件，經臺灣嘉義地方法院以90年度簡
    字第836號判處有期徒刑6月。復因施用第一、二級毒品案件
    經臺灣嘉義地方法院以94年度訴字第609號判決判處應執行
    有期徒刑1年。再因施用第一、二級毒品案件，經臺灣嘉義
    地方法院以95年度訴字第476號判決判處應執行有期徒刑有
    期徒刑1年。是被告於強制戒治執行完畢釋放後，於5年內已
    再犯，並經依法追訴處罰，雖其本件再度施用毒品之時間，
    在經強制戒治執行完畢釋放5年以後，已不合於「5年後再犯
    」之規定，依上開決定，應依法追訴處罰甚明。本件事證明
    確，被告施用第一、二級毒品之犯行堪予認定。
三、核被告所為，係犯毒品危害防制條例第10條第1項之施用第
    一級毒品罪，及同條例第10條第2項之施用第二級毒品罪。
    被告施用前、後持有第一級毒品海洛因及施用前持有第二級
    毒品甲基安非他命，其持有之低度行為應為施用之高度行為
    所吸收，均不另論罪。被告以一施用毒品行為，同時施用海
    洛因、甲基安非他命，係一行為觸犯數罪名，為想像競合犯
    ，應依刑法第55條規定從一重之施用第一級毒品罪論處。被
    告先後2次施用第一級毒品行為，犯意個別、行為互殊，應
    予分論併罰。又被告有犯罪事實欄所示科刑，及於96年7月
    30日執行完畢之情形，有臺灣高等法院被告前案紀錄表1份
    附卷可憑，其於受有期徒刑之執行完畢後5年內故意再犯本
    件有期徒刑以上之刑之各罪，均為累犯，應分別依刑法第47
    條第1項規定，加重其刑。
四、原審適用毒品危害防制條例第10條第1項、第2項、第18 條
    第1項前段，刑法第11條、第47條第1項、第51條第5款、第
    55條、第38條第1項第2款之規定，並審酌被告曾因施用毒品
    經強制戒治，猶未知警惕而再犯本案，足見其未徹底戒除施
    用毒品，惟念及施用毒品本質上係戕害自身健康之行為，尚
    未嚴重破壞社會秩序或侵害他人權益，且被告坦承犯行、犯
    後態度尚屬良好暨其犯罪之動機、目的、手段、國中畢業之
    智識程度等一切情狀，依想像競合犯從一重施用第一級毒品
    論處，共貳罪，均累犯，各處有期徒刑玖月，並定應執行刑
    為有期徒刑壹年肆月；又以扣案海洛因10小包經送鑑定含有
    海洛因成分，業如前述，應依毒品危害防制條例第18條第1
    項前段規定沒收銷燬之；至包裝上開海洛因之包裝袋10個，
    係用於包裹海洛因，防止其裸露、潮濕，便於攜帶，為被告
    犯罪所用之物，且為其所有，業據被告供明在卷（見警卷第
    3頁），又法務部調查局濫用藥物實驗室鑑定時，既將該包
    裝袋與甲基安非他命分別秤重，有鑑定通知書可佐，業如前
    述，足認其與扣案之海洛因並無不可析離之關係，應依刑法
    第38條第1項第2款規定宣告沒收之等情。本院經核其認事用
    法，均無不當，量刑亦稱妥適。被告上訴意旨，猶執前詞認
    伊僅同時吸食海洛因及甲基安非他命一次云云，為無理由，
    應予駁回。
據上論結，應依刑事訴訟法第368條，判決如主文。
本案經檢察官李傳來到庭執行職務。
中    華    民    國    98    年    6     月    3     日
                  刑事第五庭    審判長法  官  楊明章
                                      法  官  戴勝利
                                      法  官  顏基典
以上正本證明與原本無異。
如不服本判決應於收受送達後10日內向本院提出上訴書狀，其未
敘述上訴理由者，並得於提起上訴後10日內向本院補提理由書（
均須按他造當事人之人數附繕本）「切勿逕送上級法院」。
                                      書記官  呂嘉文
中    華    民    國    98    年    6     月    3     日
【附錄】本判決論罪科刑法條：
毒品危害防制條例第10條
施用第一級毒品者，處6月以上5年以下有期徒刑。
施用第二級毒品者，處3年以下有期徒刑。


司法院資訊處製作；財團法人民間司法改革基金會備份。
